【裁判字號】    98,交聲,116
【裁判日期】    980831
【裁判案由】    違反道路交通管理處罰條例聲明異議
【裁判全文】
臺灣雲林地方法院交通事件裁定         98年度交聲字第116號
移送機關即
原處分機關  交通部公路總局嘉義區監理所雲林監理站
異  議  人
即受處分人  丁○○
上列異議人即受處分人因違反道路交通管理處罰條例案件，對於
交通部公路總局嘉義區監理所雲林監理站於民國98年6 月17日所
為之雲監裁字第裁72-I00000000號裁決（原舉發違反道路交通管
理事件通知單：彰化縣政府警察局98年4 月29日彰警交字第I000
00000 號）聲明異議，本院裁定如下：
    主  文
異議駁回。
    理  由
一、原處分意旨略以：異議人即受處分人丁○○於民國98年4 月
    29日上午9 時30分許，駕駛車牌號碼6303-UL 號自用小貨車
    （下稱本案車輛），沿臺17線由北往南（通知單誤載為由南
    往北）方向直行，至該路與復興巷有燈光號誌管制之交岔路
    口闖紅燈，經彰化縣政府警察局芳苑分局員警攔停，當場製
    單舉發，原處分機關認異議人違規行為屬實，依道路交通管
    理處罰條例第53條第1 項、第63條之規定，裁處罰鍰新臺幣
    （下同）2,700 元，並記違規點數3 點。
二、異議意旨略以：異議人於98年4 月29日當日沿臺17線行駛，
    因一路上有許多警察在臨檢，所以開車格外心生警惕，行至
    南下臺17線51.5公里處，該處交通號誌由綠燈變換黃燈，異
    議人前方有2 輛車通行而過，異議人通過禁止線隨後而過，
    通過的時候，異議人與坐在身旁的甲○○皆看到是黃燈，然
    通過路口不久後，忽然看見1 輛警車從後方示意停車，警察
    下車後即拿V8全程拍攝，並告知闖紅燈及開單，異議人請警
    察將拍攝的影像播出來，發現警方是在另一邊的十字路口拍
    攝來認定闖紅燈，警方如此採證係不合法之行為，而芳苑警
    局的回函中亦未提出證據，異議人請求警方提出證據及錄影
    證明違規事實，爰依法聲明異議。
三、按汽車駕駛人，行經有燈光號誌管制之交岔路口闖紅燈者，
    處1,800 元以上5,400 元以下罰鍰，並記違規點數3 點，道
    路交通管理處罰條例第53條第1 項、第63條第1 項第3 款分
    別定有明文。
四、本院之判斷：
    異議人固坦認於98年4 月29日上午9 時30分許，駕駛本案車
    輛，沿臺17線由北往南行駛，行經該路段與復興巷交岔路口
    後，為警以闖紅燈為由，攔停舉發，其未簽名，有收下紅單
    等事實，惟否認有何闖紅燈之違規行為。經查：
(一)、證人丙○○即本案舉發員警於本院調查時證稱：本案舉發單
    是我開的，當時我任職於彰化警察局芳苑分局交通分隊，98
    年4 月29日早上9 時，與小隊長乙○○一同執勤，行駛在復
    興巷等候綠燈，要通行臺17線執行勤務；我坐在副駕駛座，
    小隊長乙○○是駕駛，我們在復興巷等候綠燈，我距離復興
    巷大約2 、30公尺，距離號誌大約也是2 、30公尺左右，復
    興巷的號誌已經變成綠燈，臺17線上仍就有看到3 輛車過去
    ，異議人車子是第3 輛，我們認為前面第1 、2 輛應該是號
    誌變換，所以違規事實不明顯，第3 輛就是異議人的車子，
    就在我們前面又通過了，我們認定他闖紅燈，因為復興巷上
    的綠燈已經好幾秒了；我們發現異議人車輛通過，我們要轉
    過去，異議人車子已經距離我們大約50公尺以上，我們尾隨
    這部車子攔停下來作舉發；我們2 人當時都在看號誌，應該
    是同時差不多發現異議人闖紅燈，看復興巷上的號誌是綠燈
    ，我們車子要往前開，臺17線仍就有車子通過等語（參本院
    卷第43頁）。證人乙○○即另1 名在場員警於本院訊問時證
    述：我任職於彰化縣警察局芳苑分局交通分隊，98年4 月29
    日上午9 時在臺17線執行稽查勤務，本案發生當時有在場；
    當時我是駕駛巡邏車在巡邏，在臺17線與復興巷口，我們在
    復興巷要轉進臺17線，該十字路口設有紅綠燈號誌，我們在
    等紅燈轉換為綠燈，就是復興巷口轉換為綠燈、我們車輛要
    進入臺17線時，看到異議人由北往南沿臺17線經過；舉發單
    上記載「南往北」，應該是告發時我們有誤寫；我們舉發的
    根據是，復興巷綠燈的時候，臺17線正常是紅燈，車上有錄
    影機，我與丙○○都有看到，復興巷口已經綠燈，在綠燈之
    前，還有全紅，全紅之後復興巷口才會轉換為綠燈，然後在
    復興巷口停等的巡邏車上攝影機，已經錄影到號誌是綠燈，
    異議人車輛才從臺17線經過，可以判斷是闖紅燈；我們2 個
    人差不多是一起看到的，當時我坐駕駛座，丙○○坐乘客座
    前座（參本院卷第43頁背面至44頁）。細究本案現場照片所
    示，舉發員警所處之舉發位置，正面臨上開異議人違規之路
    口，與路口往來號誌間，距離接近，無掩蔽物，是證人2 人
    均可清楚明確看到號誌變化及往來車流之情形，且2 名證人
    所述情節、地點大致相符，無矛盾之處。再者，衡諸執勤警
    員係依法執行公務，與異議人並不相識，素無怨隙，且目睹
    及取締異議人上開違規情事，應無設詞攀誣、或虛構違規事
    實以陷害異議人之理，況警員執行公務本身受行政懲處責任
    之監督，到庭具結作證更以刑罰擔保其真實性，殊無甘冒行
    政懲處及刑法偽證罪責任而刻意誣陷異議人之必要，是證人
    前揭證述均應堪予採信。此外，復有彰化縣警察局98年4 月
    29日彰警交字第I00000000 號舉發違反道路交通管理事件通
    知單、彰化縣警察局芳苑分局98年5 月22日芳警分五字第09
    80009220號函、98年7 月29日芳警分五字第0980013067號函
    及函附照片、現場圖各1 份附卷可稽（參本院卷第29、17至
    19頁、34至39頁），均與證人之證詞相符。勾稽以上，可見
    ：舉發當時員警雖與異議人行車方向號誌為不同方向，但可
    清楚目睹復興巷口號誌轉換情形，中間也無障礙物遮擋，員
    警據此推斷異議人車行方向號誌，員警實無誤判之可能，證
    人2 人證述應無浮誇、誣陷之可能，異議人闖越紅燈乙事，
    應可認定。
(二)、證人甲○○即當時坐在違規車輛副駕駛座之人，於本院審理
    時證稱：「我們經過臺17線與復興巷口交叉路口處，臺17線
    上面的2 個紅綠燈都是黃燈。」與異議人於本院審理時所辯
    詞一致。然而，本院當庭勘舉發員警提出之當時蒐證錄影光
    碟，結果為：在錄影時間42分02秒時，復興巷直行方向號誌
    仍是紅燈，臺17線車輛正常通行中，這個情況持續至42分55
    秒時，臺17線的車輛沒有再通行，但是這個時候復興巷直行
    方向的號誌還是紅燈，在42分57秒時，復興巷號誌已經轉變
    為綠燈，此時，臺17線直行方向沒有任何車輛，在42分58秒
    時，有1 臺藍色自小貨車通過路口，到達臺17線直行方向第
    2 個號誌，另外有1 臺藍色自小客車出現在畫面右方即臺17
    線直行方向，這個時候復興巷直行方向的號誌依然是綠燈，
    在43分00秒時，有1 臺白色自小貨車，從臺17線行經這個路
    口，此時，復興巷的號誌依然是綠燈，在43分01秒時，該臺
    白色自小貨車完全通過臺17線兩個號誌，在43分05秒時，警
    車開始從復興巷向左轉進臺17線往前直行，在43分23秒看到
    1 臺白色自小貨車，在警車前方，在43分27秒時可以看出該
    白色自小貨車車牌號碼為6303-UL 號即本案車輛，43分35秒
    時，警車靠右，車牌號碼6303-UL 自小貨車也靠道路右側停
    駛，員警下車，另1 名員警也下車，有1 名民眾也下車，手
    持皮夾，員警告知異議人違規事由為闖紅燈，異議人強調僅
    闖黃燈而已，異議人說「為何不3 臺一起攔停，只攔停我這
    1 臺」，異議人手持手機表示要與某1 人聯繫等情，有本院
    勘驗筆錄1 份在卷可稽（參本院卷第45頁反面）。是異議人
    駕駛本案車輛遲於復興巷號誌轉為綠燈3 秒後始通過路口。
    再者，標誌、標線、號誌之設置目的，在於提供車輛駕駛人
    及行人有關道路路況之警告、禁制、指示等資訊，以便利行
    旅及促進交通安全，道路交通標誌標線號誌設置規則第2 條
    定有明文，則其設置方式當無使駕駛人及行人陷入危險之可
    能。本案員警採證所據之復興巷號誌，與異議人行車方向即
    臺17線之號誌係垂直不同方向之時相號誌，衡諸常情，兩者
    號誌之變換情況，應為臺17線上號誌為綠燈、黃燈時，復興
    巷之號誌仍為紅燈，復臺17線上號誌轉換為紅燈之初時，因
    路口全面靜空之故，復興巷巷口號誌仍為紅燈，待路口靜空
    時間經過後，復興巷巷口號誌再轉換為綠燈，此時，臺17線
    上號誌應為紅燈，否則垂直方向之往來車輛，有相撞之虞，
    故復興巷巷口號誌為綠燈時，臺17線方向號誌必為紅燈無疑
    。參酌以上，復興巷口上之號誌，既轉換為綠燈，且已經過
    3 秒，可見不含路口全紅靜空之時間，臺17線上燈光管制號
    誌已轉換為紅燈超過3 秒以上，異議人竟仍駕駛本案車輛而
    過，自當屬闖越紅燈之違規行為。異議人與證人甲○○竟仍
    堅稱經過的2 個號誌均為黃燈云云，顯與事實不符，委無可
    採之處。
(三)、從而，異議人確有於上述時、地駕駛本案車輛闖越紅燈之違
    規行為，應堪認定，異議人為此聲明異議，為無理由，應予
    駁回。
五、應依道路交通管理處罰條例第87條第2 項、道路交通案件處
    理辦法第19條，裁定如主文。
中    華    民    國    98    年    8     月    31    日
                  交通法庭  法  官  藍家偉
以上正本證明與原本無異。
如不服本裁定，應於裁定送達後5 日內向本院提出抗告狀（須附
繕本）。
                            書記官  王雪招
中    華    民    國    98    年    8     月    31    日


司法院資訊處製作；財團法人民間司法改革基金會備份。
